【裁判字號】    98,交聲,1142
【裁判日期】    980731
【裁判案由】    聲明異議
【裁判全文】
臺灣高雄地方法院交通事件裁定        98年度交聲字第1142號
原處分機關  交通部公路總局高雄區監理所
異  議  人
即受處分人  乙○○
上列受處分人因違反道路交通管理處罰條例案件，對於交通部公
路總局高雄區監理所民國98年4 月7 日所為之處分（原處分案號
：高監營裁字裁80-NO0000000號），聲明異議，本院裁定如下：
    主  文
異議駁回。
    理  由
一、原處分意旨以：異議人即受處分人乙○○於民國97年9 月25
    日上午9 時50分許，騎乘車牌號碼YDW-127 號重型機車，行
    經高雄縣鳳山市○○路422 巷與文清街巷口，因汽車駕駛人
    駕駛車輛肇事，無人受傷或死亡而未依規定處置逃逸，為警
    製單舉發，嗣由原處分機關依道路交通管理處罰條例第62條
    第1 項規定，裁處異議人罰鍰新臺幣（下同）3,000 元，吊
    扣駕駛執照2個月，並施以道安講習等語。
二、聲明異議意旨詳如附件異議狀所載。
三、按汽車駕駛人駕駛汽車肇事，無人受傷或死亡而未依規定處
    置者，處新臺幣（下同）1000元以上3000元以下罰鍰，逃逸
    者，並吊扣其駕駛執照1 個月至3 個月；汽車駕駛人，違規
    肇事受吊扣駕駛執照處分者，應接受道路交通安全講習，道
    路交通管理處罰條例第62條第1 項及第24條第1 項第1 款分
    別定有明文。又按發生道路交通事故，駕駛人或肇事人應先
    通知警察機關，但無人受傷或死亡且當事人當場自行和解者
    ，不在此限，道路交通事故處理辦法第3 條第5 款亦定有明
    文。
四、經查：
（一）異議人於97年9 月25日上午9 時50分許，騎乘車牌號碼YD
      W-127 號重型機車，沿高雄縣鳳山市○○路422 巷由南向
      北行駛，適蔡武吉騎乘車牌號碼XTG-970 沿八德路422 巷
      行駛在異議人前方，行經八德路422 巷與文清街1 巷口時
      ，兩車發生碰撞而肇事之事實，此有高雄縣政府警察局道
      路交通事故調查報告表、現場圖、現場照片在卷足憑（見
      本院卷第50至52、57頁），其事實足堪認定。
（二）又據證人蔡武吉於警詢中證稱：當時發生車禍後，對方駕
      駛人有下車看，看我沒有怎樣，又加上對方趕時間，對方
      就騎車離開現場，沒有留下年籍資料與聯絡方法給我等語
      （見本院卷第49頁），且據證人即當日在現場處理車禍之
      員警甲○○到庭證稱：於97年9 月25日在鳳山市○○路42
      2 巷與文清街一巷口發生交通事故，有兩台機車對撞，我
      們經蔡武吉報案後去現場處理，到現場時只有蔡武吉及他
      的機車XTG-970 號在那邊，蔡武吉沒有受傷，蔡武吉說發
      生車禍之後，對方有下車下來看，發現蔡武吉沒有怎麼樣
      ，他又趕時間，就騎機車先走了，沒有留下什麼聯絡方式
      ，根據蔡武吉記下車牌號碼提供給我們才查到異議人，之
      後通知異議人到警察局說明，異議人說確實有跟蔡武吉發
      生車禍，說趕時間，沒有等警察來處理等語（見本院卷第
      40頁），是異議人於上開車禍肇事後，經下車察看即行離
      去，並未通知警察到場處理，異議人當場又無與蔡武吉達
      成和解之情事，而員警甲○○據蔡武吉報案後到現場處理
      時，亦未見異議人在現場等候等情，應堪認定。
（三）另當時蔡武吉於上開車禍發生後人車倒地，僅所騎乘機車
      之後車尾受損，其自身並未受傷乙節，復經證人蔡武吉於
      警詢及證人甲○○到庭證述屬實（見本院卷第48頁）。再
      觀諸道路交通管理處罰條例第62條所規定之肇事逃逸行為
      ，其第1 項與第3 項係分就車禍事故發生後有無致人死亡
      或受傷，而課以駕駛人輕重程度不同之義務及違反者之處
      罰，其立法目的係在交通事故發生後達到救護傷者、責任
      釐清及民事求償之旨，避免因肇事人逃離現場，致受傷之
      人延誤就醫或求償無門，據此，上開條文所謂有無致人受
      傷自應指車禍肇事後留在現場之人有無受傷，而與逃逸之
      人自身是否受傷無涉，又上開條文所定之處置現場義務，
      車禍肇事之雙方駕駛人均應共同遵守，以達前開立法目的
      ，要屬當然。異議人雖以：本件車禍發生後，其手腳多處
      受傷，並非法條所言無人受傷，不適用此一規定，又對方
      並未受傷，應課以對方處置現場之責任云云，均屬無據。
（四）是以，異議人於上開交通事故發生後，雖無人受傷，然未
      依前揭道路交通事故處理辦法第3 條第5 款之規定通知警
      察機關到場處理，亦無該條但書所定當事人當場自行和解
      之情事，足見異議人確有騎乘機車肇事，無人受傷或死亡
      而未依前揭規定處置之違規行為，異議人雖以：事後至警
      局製作完筆錄，將身上所有700 元給蔡武吉，已握手和解
      云云，然縱兩人事後和解，終非在當場達成和解，自不符
      該條但書之例外情形。再者，據前揭證人所述異議人離去
      現場時並未留下任何年籍資料及聯絡方法，員警乃係根據
      蔡武吉記下之車牌號碼方追查到異議人，就此確已造成交
      通事故責任釐清及民事責任求償之困難，自符合逃逸之要
      件無疑。異議人徒指：雙方在肇事現場10分鐘以上，皆未
      及時報警，也未要求留下電話地址，因無意追究，始各自
      離去，何來逃逸云云，難認可採。
五、綜上，本件異議人有汽車駕駛人駕駛車輛肇事，無人受傷或
    死亡而未依規定處置逃逸之違規事實，事證明確，堪以認定
    。從而，原處分機關依道路交通管理處罰條例第62條第1 項
    之規定，裁處異議人罰鍰3,000 元，吊扣駕駛執照2 個月，
    並施以道安講習，於法並無不合，異議人之異議為無理由，
    應予駁回。
六、據上論斷，應依道路交通案件處理辦法第19條，裁定如主文
    。
中    華    民    國    98    年    7     月    31   日
                          交通法庭  法  官  林依蓉
以上正本證明與原本無異。
如不服本裁定，應於收受送達後5 日內向本院提出抗告狀。
中    華    民    國    98    年    7     月    31   日
                                    書記官  邱靜銘


司法院資訊處製作；財團法人民間司法改革基金會備份。
